臺灣高雄地方法院刑事判決　　　　　　　 94年度訴字第586號
公　訴　人　臺灣高雄地方法院檢察署檢察官
被　　　告　甲○○
指定辯護人　本院公設辯護人　丙○○
上列被告因懲治走私條例等案件，經檢察官提起公訴（94年度偵
緝字第137 號）及追加起訴，本院判決如下：
    主  文
甲○○被訴於民國93年2 月16日及同年3 月25日運輸第三級毒品
及私運管制物品進口部分，無罪。
其餘被訴於民國93年10月28日運輸第三級毒品及私運管制物品進
口部分（即追加起訴部分），公訴不受理。
    理  由
壹、無罪部分：
一、公訴意旨略以：被告甲○○明知愷他命為毒品危害防制條例
    所規定之第三級毒品，且為行政院公告禁止私運之管制進口
    物品，未經許可不得私運及運輸，竟與丁○（另案判決確定
    ）基於共同概括犯意之聯絡，於民國93年初某日，在高雄縣
    鳳山市某處，接受不詳姓名年籍綽號「王仔」與「阿弟仔」
    兩名男子委託運輸第三級毒品愷他命，雙方約定食宿免費提
    供外，每次運輸代價為新臺幣（下同）25 ,000 元。甲○○
    即分別於同年2 月14日與3 月23日，連續自高雄小港國際機
    場搭乘ＮＸ－665 號班機前往中國澳門特別行政區，再轉機
    至菲律賓馬尼拉機場，再乘車前往不詳地點之飯店房間投宿
    。甲○○兩次在該飯店房間接受另一名不詳年籍男子之委託
    ，將不詳數量之第三級毒品愷他命，以鋁泊紙包裝後藏置於
    行李箱內，再分別於同年2 月16日與3 月25日搭乘ＮＸ－66
    2 號班機，轉機返回高雄小港機場，以此方式運輸毒品入境
    。嗣於同年10月30日晚間8 時30分許，甲○○搭機從高雄小
    港機場入境時（此次未攜帶毒品），為警實施安檢查獲，因
    認被告涉犯違反毒品危害防制條例第4 條第3 項運輸第三級
    毒品，及違反懲治走私條例第2 條第1 項私運管制物品罪嫌
    等語。
二、按犯罪事實應依證據認定之，無證據不得認定犯罪事實；又
    不能證明被告犯罪者，應諭知無罪之判決；刑事訴訟法第15
    4 條第2 項、第301 條第1 項分別定有明文。又按刑事訴訟
    法第156 條第2 項規定，被告雖經自白，仍應調查其他必要
    之證據，以察其是否與事實相符。立法目的乃欲以補強證據
    擔保自白之真實性；亦即以補強證據之存在，藉以限制自白
    在證據上之價值，俾發現實質的真實，即使被告之自白出於
    任意性，然若別無其他補強證據足以擔保其自白與事實相符
    ，該自白仍非刑事訴訟法上得據之為認定被告犯罪之唯一證
    據，當不得單憑此而為被告不利之認定。而所謂補強證據，
    則指除該自白本身外，其他足資以證明自白之犯罪事實確具
    有相當程度真實性之證據而言。雖其所補強者，非以事實之
    全部為必要，但亦須因補強證據與自白之相互利用，而足使
    犯罪事實獲得確信者，始足當之。被告在被判罪確定之前，
    應被推定為無罪及被告並無自證無罪之義務，均為刑事訴訟
    之基本原則，被告否認犯罪所持之辯解，縱無可取，仍不得
    因此資以為反證其犯罪之論據。又犯罪事實之證明，不論係
    直接證據或間接證據，須於一般人均不致有所懷疑而得確信
    其為真實之程度，始得據為有罪之認定，倘其證明尚未達於
    此程度而仍有合理懷疑存在時，本諸無罪推定之原則，自應
    為被告無罪之判決，故附加於自白之佐證，亦須達於無合理
    懷疑之程度，且非只增強自白之可信性為已足，仍須具備構
    成犯罪要件事實之獨立證據，亦即除自白外，仍應有足可證
    明犯罪之必要證據，因此，無被告自白之案件，固應調查必
    要之證據，即已有被告自白之案件，亦須調查其他必要之證
    據，以察其是否與事實相符。
三、公訴人認被告涉有前揭違反毒品危害防制條例第4 條第3 項
    運輸第三級毒品，及違反懲治走私條例第2 條第1 項犯行，
    無非係以上開事實，業據被告於警詢及偵訊中均自白不諱，
    並有證人丁○之供述、入出境查詢結果表列1 份及扣案運輸
    毒品所用之聯絡工具即諾基亞2100型（序號00000000000000
    0 、門號000000000 號ＳＩＭ卡1 張）之行動電話1 支為其
    論據。訊據被告堅決否認涉有前揭犯行，辯稱：伊出國係遊
    玩、逛街，並非為攜帶毒品，出國費用是向兒子拿的等語。
    經查：
（一）被告於警詢中雖曾自白，供稱：「（你今年與丁○共同出
      境攜帶麻醉藥品返台共幾次？）連這次（即93年10月22日
      ）本年度共4 次…」、「（問：你共成功攜帶毒品返台幾
      次？）…我成功攜帶毒品返台2 次」等語；而其於第1 次
      偵訊時雖亦稱：「…前2 次有帶藥品回來」、「（問：有
      何好處？）1 次25,000元」、「（問：自己有否覺得怪怪
      ？）有」等語，然其於第2 次偵訊時即改稱：「（問：你
      出國有帶何東西回國？）香菇」一語，同日於本院羈押訊
      問中亦供稱：「我帶回來是香菇，不是毒品，10月30日我
      陪人家去，但未帶回東西」等語，再經偵訊時又改稱：「
      …前2 次有帶毒品回來」、「（問：所帶回的毒品是何種
      毒品？）不知道，因為我看不懂」等語，其供述前後不一
      ，惟被告自本院準備程序起即均否認其有任何攜帶毒品回
      國之情形，並表示僅是出國遊玩等語，再對照被告與證人
      丁○之93年間之入出境資料之結果：被告於93年2 月14日
      出境，所搭乘之班機為ＮＸ665 號，同年月16日即入境，
      所搭乘之班機則為ＮＸ662 號，而證人丁○該次雖與被告
      同日搭乘同班飛機出境，並且同於93年2 月16日入境，惟
      證人丁○入境時所搭乘之班機卻為ＮＸ668 號班機；至被
      告93年3 月23日出境所搭乘之班機為ＮＸ665 號，同年月
      25日則搭乘ＮＸ662 號入境，證人丁○於3 月23日至25
      日間並無入出境紀錄，嗣於同年月27日始搭乘ＮＸ665 號
      班機出境，而於同年月29日搭乘ＮＸ662 號班機入境，該
      入出境資料紀錄，亦顯與被告於警詢及偵查中坦承曾與證
      人丁○於93年2 月14日出境，同年月16日入境及93年3 月
      23日出境、同年月25日入境陳述內容不同，故被告於警詢
      及偵查中之自白即與前開入出境資料並不相符，則被告之
      自白是否為真實即非無疑，前開入出境資料自不足以作為
      證明本件被告自白有相當程度真實性之補強證據。
（二）又證人丁○於警詢、偵查及本院審理中均未提及有與被告
      在93年2 月間或3 月間共同出國攜帶任何毒品回國，或被
      告有告知曾攜帶任何毒品回國之情形，甚且證人丁○於另
      案（即本院93年訴字第3147號）偵查及審理中，均僅坦承
      伊於93年10月28日1 人攜帶毒品回國，此次為第1 次攜帶
      毒品等語，而從曾未提及被告有於93年2 月或3 月間攜帶
      任何毒品自境外返國之情形，故證人丁○之證述亦不足作
      為本件認定被告犯行之補強證據。
（三）至於前開扣案之諾基亞2100型（序號000000000000000 、
      門號0000000000號ＳＩＭ卡1 張）之行動電話1 支，係被
      告於93年10月30日晚間搭機入境高雄小港機場時，為警查
      獲時所扣得，此有扣押筆錄及照片2 紙可證，且被告於警
      詢中供稱此次（即93年10月22日）出境前「王仔」曾指派
      1 名「阿弟仔」交給我們1 支台灣漫遊電話及菲律賓、澳
      門電話，方便聯絡，該漫遊電話即為本次查扣之電話等語
      在卷，核與證人即於93年10月22與被告一同出國之丁○於
      本院證述：「（問：你們在出國前（指93年10月22日該次
      ），「阿弟仔」有無拿手機給你？）有，他有拿1 支手機
      給我」、「（問：如何拿手機給你？是在何處？）他是在
      臺灣拿1 支給我，到馬尼拉又拿1 支給我」等語相符，足
      見扣案之手機係在被告與丁○93年10月22日出國前，始由
      綽號「阿弟仔」之不詳年籍姓名之男子交付給被告與丁○
      ，尚無其他積極證據足認該行動電話係作為本件被告93年
      2 月16日與同年3 月25日運輸第三級毒品及私運管制物品
      進口犯行之聯絡工具，應與本件犯行毫無關聯，揆諸前揭
      說明，亦不得作為補強證據。
四、綜上所述，被告之自白前後不一，其陳述已非無疑，而且經
    調查後，並無任何補強證據得與自白之相互利用，而足使犯
    罪事實獲得確信者，故自不得僅以此前後不一之自白作為認
    定被告有罪之唯一證據，亦不得僅憑被告供詞前後不一致，
    而反證為其犯罪之論據；況且，本件被告出國攜帶之毒品皆
    未扣案，本院亦無從為進一步之查證，苟無其他積極證據可
    資佐證，實難僅憑被告於警詢、偵查中與事實不符之自白，
    即以推測或擬制之方法，率爾認定被告涉有運輸毒品及私運
    走私物品進口之犯行。本件公訴人所舉證據尚無從證明被告
    犯有前揭運輸毒品及私運走私物品進口之行為，此外復查無
    其他積極證據足資證明被告涉有前揭起訴書所載之之犯行，
    不能證明被告犯罪，揆諸前揭說明，自應為無罪判決之諭知
    。
貳、公訴不受理部分：（即追加起訴部分）
一、追加起訴意旨略以：被告另行起意，與丁○基於共同運輸第
    三級毒品之犯意聯絡，於93年10月22日，接受不詳姓名年籍
    綽號「阿弟仔」及「王仔」之男子委託，並由該不詳姓名年
    籍綽號「阿弟仔」之男子，取得15,000元之代價，及行動電
    話1 支（即門號0000000000號）與丁○自高雄小港機場出境
    前往馬尼拉，並於93年10月27日晚間由1 名不詳姓名之男子
    ，將第三級毒品愷他命總共3 包（驗後毛重共計2495點6 公
    克）裝載於丁○之行李箱內，由被告及該男子指示丁○先於
    93 年10 月28日返回臺灣，嗣丁○於返臺入關時，為警查扣
    上開毒品及另2 支聯絡用行動電話，而被告則於93年10月30
    日返國時為警查獲，因認被告另行涉犯違反毒品危害防制條
    例第4 條第3 項運輸第三級毒品及懲治走私條例第2 條第1
    項之私運管制物品進口罪嫌，此係被告1 人犯數罪之相牽連
    案件，爰於第一審言詞辯論終結前追加起訴等語。
二、按刑事案件於第一審辯論終結前，得就與本案「相牽連之犯
    罪」，追加起訴，為刑事訴訟法第265 條第1 項規定之案件
    ，且必為可以獨立之新訴，並非指有方法與結果之牽連關係
    者而言。所謂「相牽連之案件」係指刑事訴訟法第7 條所列
    之：1 、一人犯數罪。2 、數人共犯一罪或數罪。3 、數人
    同時在同一處所各別犯罪。4 、犯與本罪有關係之藏匿人犯
    、湮滅證據、偽證、贓物各罪之案件。又追加起訴之目的乃
    為訴訟經濟，至於是否相牽連之案件，應從起訴形式上觀察
    ，非以審理結果，其中一部分被訴犯罪事實不能證明，為不
    得追加起訴之根據，最高法院83年台抗字第270 號、90年度
    台上字第5899號判決意旨參照。次按起訴之程序違背規定者
    ，應諭知不受理之判決，同法第303 條第1 款亦定有明文，
    是得追加起訴者，以本案相牽連之犯罪或本罪之誣告罪為限
    ，如逾此限，即屬起訴之程序違背規定，應為不受理之諭知
    。
三、查本件檢察官追加起訴之事實，與起訴部分之事實，自形式
    上觀察，均係受不詳姓名年籍綽號「阿弟仔」及「王仔」之
    男子所委託，與丁○基於共同之犯意聯絡，出境攜帶毒品入
    境，其犯罪手法完全相同，觸犯構成要件相同之罪名，且時
    間均於93年間，間隔並不到1 年，若均成立犯罪，仍應認係
    基於概括之犯意所為，有連續犯之裁判上一罪關係，並非可
    以獨立之新訴，追加意旨徒以追加起訴之事實與本件起訴事
    實相距6 月餘，為另行起意云云，除未能說明其有另行起意
    之主觀犯意外，尚忽略其犯罪手法、形態之雷同等因素，仍
    應認追加起訴與本件起訴事實間並非數罪，揆諸前揭說明，
    本件之追加起訴並不符合前開相牽連案件之情形，故檢察官
    於第一審辯論終結前當庭以言詞所為之追加起訴，難認適法
    ，而追加起訴之程序違背規定，本院自應為不受理之諭知。
據上論斷，應依刑事訴訟法第301 條第1 項、第303 條第1 款，
判決如主文。
本案經檢察官乙○○到庭執行職務。
中　　華　　民　　國　　94　　年　　5 　　月　　12　　日
                  刑事第九庭  審判長  法　官  李璧君
                                      法  官  黃惠玲
                                      法  官  陳筱蓉
以上正本證明與原本無異。
如不服本判決，應於判決送達後10日內，向本院提出上訴狀。
中　　華　　民　　國　　94　　年　　5 　　月　　18　　日
                                      書記官  梁瑜玲
